臺灣臺北地方法院民事判決　　　　　　　　　　　　九十三年度訴字第一二七０號
　　原　　　告　台新國際商業銀行股份有限公司
　　法定代理人　丙○○
　　訴訟代理人　乙○○
　　被　　　告　甲○○
當事人間請求清償借款事件，本院於中華民國九十三年六月二十三日言詞辯論終結，
判決如下：
    主  文
被告應給付原告新台幣壹佰肆拾捌萬壹仟零拾壹元，及自民國九十二年二月十五日
起至清償日止，按週年利率百分之八點九二計算之利息，並自民國九十二年二月十五
日起至清償日止，按上開利率百分之二十計算之違約金。
訴訟費用由被告負擔。
本判決於原告以新台幣伍拾萬元供擔保後，得假執行。
    事  實
甲、原告方面：
一、聲明：除假執行擔保金額外，如主文所示。
二、陳述略以：
（一）訴外人王麗冠於民國（下同）八十四年一月二十三日，以訴外人李王精為連帶
      保證人，向原告借款新台幣（下同）三百九十七萬元，詎被告自九十年九月二
      十三日起即未依約清償本息，經原告多次催討無效，依二造間消費借貸契約，
      本件被告己喪失期限利益，全部借款視為到期，經原告於九十年十一月間，向
      台灣板橋地方院民事執行處聲強制執行拍賣訴外人王麗冠提供擔保之不動產，
      並經該院以九十年執月字第二三五五一號強制執行事件拍定在案，執行結果，
      原告僅受償二百四十三萬三千五百八十一元（含執行費四萬二千五百三十八元
      ），原告尚有本金一百四十八萬一千零三十一元未受清償。
（二）訴外人王麗冠於強制執行程序中即九十一年三月三十一日死亡，而被告甲○○
      為其直系血親卑親屬，且為唯一之繼承人，自應依法繼承前開借款債務，為此
      原告自得請求被告給付如訴之聲明所示之本金利息及違約金。
（三）依原告與王麗冠間約定書第十條規定，二造合意以台北地方法院為管轄法院。
三、證據：提出借據暨約定書三件、台灣板橋地方九十年度執月字第二三五五一號分
    配表一件、
乙、被告方面：
一、聲明：駁回原告之訴及其假執行之聲請。
二、陳述略稱：係訴外人王麗冠之被繼承人，且為唯一之法定繼承人，同時未拋棄繼
    承或限定繼承，對告提出之借據無意見，並不清楚王麗冠向原告抵押借款事，現
    仍需扶養二個小孩無能力還款等語。
    理  由
甲、程序方面：依約定書第十條規定，本件訟爭之消費借貸法律關係，二造合意以本
    院為第一審管轄法院，是本院自有管轄權。
乙、實體方面：
一、原告主張被告之被繼承人王麗冠於八十四年一月二十三日，以訴外人李王精為連
    帶保證人，向原告借款三百九十七萬元，並於九十年九月二十三日起即未依約清
    償本息，而喪失期限利益，全部借款視為到期，經原告向法院聲請拍賣供擔保之
    抵押物受償二百四十三萬三千五百八十一元（含執行費等），惟仍有本金一百四
    十八萬一千零三十一元及如訴之聲明所示之利息及違約金等未受清償，嗣被繼承
    人王麗冠於九十一年三月三十一日死亡，由被告單獨繼承等事實，業據原告提出
    與所述相符之借據暨約定書、台灣板橋地方九十年度執月字第二三五五一分配表
    、
    未還等事實並不爭執，是自堪信原告之主張為真實。
二、按繼承人自繼承始時，除本另有規定外，承受被繼承人財產上之一切權利義務。
    民法第一千一百四十八條定有明文。是繼承人除繼承被繼承人積極財產（權利）
    以外，對消極財產（義務）亦應一併承繼。次按消費借貸之借用人應於約定期限
　　內，返還與借用物種類、品質、數量相同之物，民法第四百七十八條前段定有明
　  文。且按遲延之債務，以支付金錢為標的者，債權人得請求依法定利率計算之遲
    延利息。但約定利率較高者，仍從其約定利率；當事人得約定債務人於債務不履
    行時，應支付違約金，民法第二百三十三條第一項、第二百五十條第一項分別定
    有明文。本件被繼承人王麗冠向原告借款尚有如訴之聲明所示金額未還，而被告
    為王麗冠之唯一繼承人繼承本件債務，從而原告本於繼承及消費借貸之法律關係
    ，請求被告給付一百四十八萬一千零三十一元及如主文所示之利息及違約金為有
    理由，應予准許。
丙、假執行之宣告：原告陳明願供擔保，請求宣告假執行，核無不合，茲酌定相當之
    擔保金額，予以准許。
丁、結論：本件原告之訴為有理由，依民事訴訟法第七十八條、第三百九十條第二項
    判決如主文。
中　　　華　　　民　　　國　　九十三　　年　　　七　　　月　　　十九　　日
                    　　　　　民事第四庭  法  官    洪遠亮
正本係照原本作成
如對本判決上訴，須於判決送達後廿日內向本院提出上訴狀
中　　　華　　　民　　　國　　九十三　　年　　　七　　　月　　　十九　　日
                                          書記官    柯金珠
